臺灣新北地方法院刑事判決
110年度審交訴字第76號
公  訴  人  臺灣新北地方檢察署檢察官
被      告  鍾文祥


上列被告因過失致死案件，經檢察官提起公訴（110年度偵字第9
124號），被告於準備程序中對被訴事實為有罪之陳述，本院合
議庭裁定由受命法官獨任行簡式審判程序，並判決如下：
    主  文
鍾文祥因過失致人於死，處有期徒刑肆月，如易科罰金，以新臺
幣壹仟元折算壹日。
    事  實
一、鍾文祥於民國110年2月10日9時21分許，騎乘車號000-0000
    號普通重型機車，沿新北市三重區三民街300巷往三民街方
    向（起訴書誤載為「三民街由東南往西北方向」）行駛，行
    經三民街300巷與三民街300巷6弄口（起訴書誤載為「5弄口
    」，應予更正）時，本應注意車前狀況，並隨時採取必要之
    安全措施，而依當時天候晴、日間自然光線、柏油路面乾燥
    、無缺陷、視距良好等情形下，尚無不能注意之情事，竟疏
    未注意及此，即貿然直行，適對向有丙○○騎乘車號000-000
    號普通重型機車行駛至上開路口，於未行至路口中心處即搶
    先左轉欲進入三民街300巷6弄，鍾文祥、丙○○所騎乘之機車
    遂發生碰撞，丙○○因此人車倒地，受有頭部外傷併顱骨骨折
    顱內出血等傷害，經送往新光醫療財團法人新光吳火獅紀念
    醫院急救，仍於同年月15日1時30分許，因腦幹衰竭死亡。
    鍾文祥於肇事後，在犯罪未被有偵查權之機關或公務員發覺
    前，主動向據報前往現場處理之警員表明係肇事者，自首接
    受裁判。
二、案經丙○○之子乙○○訴由新北市政府警察局三重分局報告臺灣
    新北地方檢察署檢察官偵查起訴。
　　理  由
一、按除被告所犯為死刑、無期徒刑、最輕本刑為3年以上有期
    徒刑之罪或高等法院管轄第一審案件者外，於第一次審判期
    日前之準備程序進行中，被告先就被訴事實為有罪之陳述時
    ，審判長得告知被告簡式審判程序之旨，並聽取當事人、代
    理人、辯護人及輔佐人之意見後，裁定進行簡式審判程序，
    刑事訴訟法第273條之1第1項定有明文。經核本件被告所犯
    係死刑、無期徒刑、最輕本刑為3年以上有期徒刑以外之罪
    ，其於準備程序中就被訴之事實為有罪陳述，經法官告知簡
    式審判程序之旨，並聽取公訴人及被告之意見後，本院合議
    庭依刑事訴訟法第273條之1第1項規定，裁定由受命法官獨
    任進行簡式審判程序，合先敘明。
二、認定犯罪事實所憑之證據及理由：
  ㈠上揭犯罪事實，業據被告鍾文祥於警詢、偵查及本院審理時
    均坦承不諱，核與證人即告訴人乙○○於警詢及偵查中、證人
    即承辦員警徐彬格於偵查中證述之情節相符，復有案發現場
    監視器錄影翻拍照片6張、道路交通事故現場圖、道路交通
    事故調查報告表㈠、㈡、新北市政府警察局交通警察大隊三重
    分隊道路交通事故談話紀錄各1份、道路交通事故現場暨車
    損照片共12張、道路交通事故肇事人自首情形紀錄表1份、
    公路監理電子閘門證號查詢機車駕駛人資料、車輛詳細資料
    報表各2份、GOOGLE地圖列印資料1份（見相卷第20頁、第22
    頁、第26頁至第35頁、第37頁、第40頁至第43頁；本院卷第
    213頁）附卷可稽。而被害人丙○○因本件交通事故受有頭部
    外傷併顱骨骨折顱內出血等傷害，送醫後仍因腦幹衰竭死亡
    等情，亦經臺灣新北地方檢察署檢察官督同法醫師相驗無訛
    ，並有新光醫療財團法人吳火獅紀念醫院乙種診斷證明書及
    病歷資料、臺灣新北地方檢察署勘（相）驗筆錄、相驗屍體
    證明書、檢驗報告書各1份、相驗照片22張（見相卷第20頁
    、第50頁、第54頁至第60頁、第62頁至第67頁、第69頁至第
    146頁）在卷可憑，是被害人因本件車禍死亡之事實，應可
    認定。
　㈡按汽車（包括機車）行駛時，駕駛人應注意車前狀況，並隨
    時採取必要之安全措施，道路交通安全規則第2條第1項第1
    款、第94條第3項訂有明文。本件被告既考領有普通重型機
    車駕駛執照（見相卷第42頁公路監理電子閘門證號查詢機車
    駕駛人資料表），前開交通規則自為其所應注意。而本件車
    禍發生當時天氣晴，日間自然光線，柏油路面乾燥、無缺陷
    、無障礙物，視距良好等情形，有上開道路交通事故調查報
    告㈠在卷可稽，並無不能注意之情事，惟被告竟疏未注意車
    前狀況，致與尚未行至路口中心處即搶先左轉之被害人發生
    碰撞，被告之行為自有過失，且被告之過失行為與被害人死
    亡結果間顯有相當因果關係甚明。至公訴意旨雖認被告另有
    超速行駛之過失（該路段限速30公里，見相卷第31頁現場照
    片），然被告於警詢時陳稱其案發時行車速率為每小時20至
    30公里（見相卷第15頁），於偵查中則稱時速至少30、40公
    里（見相卷第52頁），其前後所述並不一致，卷內亦乏其他
    事證足資認定被告當時車速，自無從認定被告於案發時之車
    速已超過限速即時速30公里。此外，本件經先後送新北市政
    府車輛行車事故鑑定會、新北市車輛行車事故鑑定覆議會為
    鑑定，亦均認被告駕駛普通重型機車，未注意車前狀況為肇
    事次因，核與本院採同一見解，有新北市政府車輛行車事故
    鑑定會110年10月13日新北車鑑字第0000000號鑑定意見書、
    新北市車輛行車事故鑑定覆議會111年1月19日新北覆議0000
    000號鑑定覆議意見書各1份在卷可參（見本院卷第79頁至第
    81頁、第167頁至第168頁）。至被害人雖亦同有駕駛普通重
    型機車，未達路口中心搶先左轉之過失，且為肇事主因（見
    上開鑑定意見書、鑑定覆議意見書），然被害人之與有過失
    ，僅為民事損害賠償事件中，得酌予減輕被告賠償責任之問
    題，尚不能因此解免被告之過失刑事責任。
  ㈢綜上，本件事證已臻明確，被告過失致死之犯行洵堪認定，
    應予依法論科。
三、論罪科刑：
  ㈠核被告所為，係犯刑法第276條之過失致死罪。
  ㈡本件車禍事故發生後，乃經報案人或勤指中心轉來資料未報
    明肇事人姓名，處理人員前往現場處理時，被告在場並當場
    承認為肇事人，有上開自首情形記錄表在卷可稽（見相卷第
    37頁），堪認被告符合自首之要件，爰依刑法第62條前段規
    定，減輕其刑。
  ㈢爰審酌被告騎乘普通重型機車疏未注意車前狀況，致與尚未
    行至路口中心處即搶先左轉之被害人發生碰撞，造成被害人
    死亡此一無法彌補之損害，使被害人家屬身心受到莫大痛苦
    ，所為應予非難，另被告於本院審理時表達有和解意願，然
    因與被害人家屬欲請求之金額差距過大而無法達成和解，並
    斟酌被告於本件為肇事次因之過失程度、犯後坦承犯行之態
    度，及自陳大學畢業之智識程度，從事修車業、已婚、須扶
    養3名未成年子女、經濟狀況不佳之生活情形（見本院卷第2
    05頁）等一切情狀，量處如主文所示之刑，並諭知易科罰金
    之折算標準。
據上論斷，應依刑事訴訟法第273條之1第1項、第299條第1項前
段，判決如主文。
本案經檢察官張維貞提起公訴，檢察官林亭妤到庭執行職務。
中　　華　　民　　國　　111 　年　　3 　　月　　31　　日
                  刑事第二十三庭  法  官  藍海凝
上列正本證明與原本無異。
如不服本判決，應於判決送達後20日內敘明上訴理由，向本院提
出上訴狀 (應附繕本) ，上訴於臺灣高等法院。其未敘述上訴理
由者，應於上訴期間屆滿後20日內向本院補提理由書「切勿逕送
上級法院」。
                                  書記官  羅婉嘉
中　　華　　民　　國　　111 　年　　3 　　月　　31　　日
附錄本案論罪科刑法條全文：
中華民國刑法第276條
（過失致死罪）
因過失致人於死者，處5年以下有期徒刑、拘役或50萬元以下罰
金。